臺灣雲林地方法院刑事判決　　　　　　　　　　　　　九十二年度易字第三二六號
　　公　訴　人　臺灣雲林地方法院檢察署檢察官
　　被　　　告　己○○
　　選任辯護人　洪秀一律師
　　　　　　　　陳中堅律師
右列被告因妨害名譽案件，經檢察官提起公訴（九十二年度偵字第三三號），本院裁
定進行簡式審判程序，判決如左：
    主  文
己○○連續散布文字，指摘足以毀損他人名譽之事，處有期徒刑肆月，如易科罰金，
以佰元折算壹日。
    事  實
一、己○○與丁○○原係男女朋友關係，二人曾同居於高雄縣河北二路一００號租屋
    ，己○○亦曾至雲林縣斗六市○○路一六三巷六號及雲林縣斗六市○○街十四號
    丁○○兩地住居處過夜，己○○與丁○○之父母戊○○、乙○二人亦於上址相處
    熟絡。於二人交往期間，己○○與丁○○有金錢往來，丁○○因故簽發票面金額
    為新台幣（下同）七十萬元（發票日期空白）之本票一紙給己○○，己○○認為
    丁○○積欠其債務。於民國九十年間，己○○與丁○○結束約五年的男女朋友關
    係而分手。於九十年年底，己○○因身體不適，無工作亦無收入，需錢支應生活
    開銷，己○○認丁○○欠債該還，即向丁○○追討上述票面金額七十萬元債務，
    惟丁○○避不見面，己○○轉向丁○○父母戊○○、乙○二人要求處理，亦未獲
    置理，己○○認其過去付出未獲回報，心有不甘，意欲報復，即基於妨害戊○○
    、乙○、丁○○三人名譽之概括犯意，並本於散布於眾之意圖，於九十一年二月
    初某日起，在其高雄市○○○路一００號租處，連續撥打四通電話至戊○○擔任
    教師職務之「天主教私立正心高級中學」（址設雲林縣斗六市○○路一號，下簡
    稱正心中學）給該校時任教務主任甲○○、總務主任庚○○、學務（訓導）主任
    癸○○、校長辛○○等人，於電話中向其等指摘稱：「戊○○在校外販賣補充教
    材，違背教育部規定。」「戊○○對其企圖非禮。」「戊○○與乙○夫妻教子（
    指丁○○）無方。」「戊○○沒品又沒德，學校不能收留這種人。」「戊○○身
    體不好，所以乙○會向外面發展、亂來。」「丁○○嗜賭如命、賭博欠錢。」等
    足以毀損戊○○、乙○、丁○○名譽之事。己○○復賡續上述之概括犯意，於九
    十一年二月二十四日凌晨一時三十五分十二秒，在高雄市某不知名之網路咖啡店
    內，利用無誹謗犯意之某不詳姓名年籍之成年男子，使用該網咖店內之電腦設備
    ，以發送電子郵件之方式，連結至正心中學師生得以進入閱覽之「高一修討論區
    」網站，而以「小飛俠」為發表人名義，傳送如附件所示內容之電子郵件至上述
    網站內，任由正心中學師生上該網站瀏覽，而散布文字，指摘足以毀損戊○○、
    乙○、丁○○名譽之事，致戊○○恐無法接受學校續聘為教師而申請提早退休。
二、案經戊○○、丁○○告訴雲林縣警察局斗六分局報告及乙○告訴臺灣雲林地方法
    院檢察署檢察官偵查起訴。
    理  由
一、被告己○○對上述犯罪事實坦白承認。就被告撥打電話至學校指摘足以損毀告訴
    人戊○○、乙○、丁○○三人名譽之事實，亦據證人庚○○（正心中學總務主任
    ）、甲○○（時任正心中學教務主任）、丙○○（學校秘書）、癸○○（正心中
    學學務主任即訓導主任）、辛○○（正心中學校長）到庭具結證述甚詳。就被告
    以電子郵件散佈指摘足以毀損告訴人三人名譽之情，並為證人壬○○（正心中學
    專任教師及網路管理師）、丙○○、甲○○、辛○○具結證稱明確，復有該電子
    郵件影本在卷可稽。又被告與丁○○曾相戀同居，二人曾有金錢往來，嗣因故丁○○簽發面額七十萬元之本票予被告，被告與丁○○交往期間，亦於丁○○之上
    址住居處，與戊○○、乙○二人相處熟絡，被告曾經贈與戊○○、乙○禮物，其
    後被告與丁○○分手，被告要求丁○○、戊○○、乙○償還該七十萬元債務等情
    ，同為證人丁○○、戊○○具結證述明白，又被告請呂培曦出面向戊○○要債之
    情，亦據證人呂培曦於檢察官面前具結證述無誤。
二、被告除對其因催討債務未獲置理進而誹謗報復之犯罪動機供述明確外，經本院當
    庭勘驗告訴人戊○○夫妻提出之被告於案發期間與告訴人戊○○夫妻二人之對話
    錄音帶內容顯示，被告於電話中因催討債務之事，多次與告訴人乙○發生口角爭
    執，互相叫罵低俗語言，被告揚言若不還錢，則將讓全部斗六市○○○道告訴人
    家中之事，欲將事情惹大，被告並於電話中向告訴人乙○叫稱「妳丈夫去外面把
    女人，妳討客兄˙˙˙」「妳先生在外面生了一個孩子˙˙˙，戶政事務所查就
    知道，˙˙˙」「他（戊○○）在外面有私生子，˙˙˙，妳可以到戶政事務所
    查，查看看你是不是有三個兒子」等情，均經筆錄在卷，核與被告所供犯案動機
    及其犯案內容相符。再者，被告與告訴人三人本均熟識，丁○○亦於庭訊中坦承
    當時係真心與被告相愛，被告亦是如此同等對待，其後因故分手，再徵諸被告事
    後因催討債務無著，致採取激烈的手段來誹謗告訴人之名譽，可見被告是由愛轉
    恨，意圖藉此報復，從而，被告誹謗告訴人三人之惡意，非常明顯。
三、至於被告於審理中雖堅稱告訴人戊○○曾經對其非禮、告訴人丁○○積欠賭債不
    還，惟經詰問證人丁○○、戊○○之結果，並未發現具體事證足認關於被告該部
    分之供述是屬真實，或得認被告於誹謗之際，是具相當之理由確信上開情事係屬
    真實（司法院大法官第五０九號解釋文參照），況告訴人戊○○是否曾經非禮被
    告與告訴人丁○○是否賭博欠債等事，僅涉及告訴人戊○○、丁○○之私德而與
    公共利益無關，從而，法院無從認定被告於此部分具備刑法第三百十條第三項之
    免責事由，附此敘明。
四、綜上，本件事證明確，被告犯行堪以認定，自應依法論科。
五、核被告撥打電話指摘足以毀損告訴人戊○○、乙○、丁○○三人名譽之行為，係
    犯刑法第三百十條第一項之誹謗罪，被告以傳送電子郵件散布文字方式指摘足以
    毀損告訴人戊○○、乙○、丁○○三人名譽之行為，係犯同法第三百十條第二項
    、第一項之加重誹謗罪。起訴書對被告撥打電話指摘妨害告訴人名譽之犯罪事實
    已予載明，雖漏未論及被告於此部分之犯罪法條，惟公訴檢察官已到庭補明，本
    院自應予以審理。又被告於每一電話中誹謗告訴人三人，又於上述電子郵件中誹
    謗告訴人三人，均係一行為觸犯數罪名，係屬想像競合犯，應分別論以刑法第三
    百十條第一項之誹謗罪，及同法第三百十條第二項、第一項之加重誹謗罪各一罪
    。另被告先後四次撥打電話誹謗告訴人及一次傳送電子郵件誹謗告訴人之犯行，
    時間緊接，觸犯犯罪構成要件相同之罪名，顯係基於概括犯意而為，應依連續犯
    規定從一重論以刑法第三百十條第二項、第一項之加重誹謗罪一罪，並加重其刑
    。再者，為被告繕打並上傳電子郵件之不詳姓名年籍之成年男人，因係遠在高雄
    市某處網咖店發出該封電子郵件，信該不詳姓名年籍之成年男人對告訴人等均無
    認識，其僅單純為被告繕打及上傳電子郵件，應無誹謗告訴人之犯意，當可斷定
    ，是被告利用該無犯意之不詳姓名年籍成年人犯罪，為間接正犯。
六、本院審酌被告犯後坦白犯行，並於審理時當庭向告訴人三人表達抱歉之意，態度
    尚稱良好，被告因無工作亦無收入，又因要債無門，由愛轉恨，致生誹謗告訴人
    之犯罪動機，於案發後，被告經濟狀況仍然甚差，致未賠償告訴人所要求之損害
    數額，被告身體狀況亦因此次事件（含官司纏身）致舊疾憂鬱症發作，於九十三
    年一月八日、同年一月二十九日兩度入高雄榮民總醫院住院治療，經醫師診斷被
    告具有情緒不佳、憂鬱、焦慮、失眠、身體不適、環境適應不佳等精神方面的問
    題，並有想死念頭及割腕自傷、欲跳車尋死之行為，該等症狀均與被告之環境壓
    力、個性及憂鬱症等皆有關聯，以上病情及診療經過，有被告之診斷證明書及高
    雄榮民總醫院九十三年二月十八日高總管字第０９３０００１４５０號函文及所
    附病歷資料函覆表、急性病房住院病歷在卷可參，可見被告亦因此事件受有極大
    之打擊，惟被告於犯案之時，不僅連續撥打電話給告訴人戊○○就職之學校主管
    誹謗告訴人戊○○、乙○、丁○○，復又上傳電子郵件散布毀損告訴人名譽之事
    ，且其指摘之內容就告訴人戊○○、乙○之學校老師身分而言，亦屬十分之嚴厲
    ，綜觀而言，被告犯罪之情節不輕，告訴人戊○○亦因此恐未獲學校續聘，而於
    案發後申請提前退休，致損失不少工作所得及可以期待更多之退休金（此經證人
    辛○○證述屬實），其與告訴人乙○、丁○○精神上均受有不小之損害，告訴人
    乙○、戊○○亦均表明不願意原諒被告，可認被告犯罪所生之實害亦屬匪淺，被
    告於人格上是有需要刑罰之矯治教育，以期避免日後再犯等一切情狀，量處如主
    文所示之刑，並諭知易科罰金之折算標準。
據上論斷，應依刑事訴訟法第二百七十三條之一第一項、第二百九十九條第一項前段
，刑法第五十六條、第三百十條第一項、第二項、第五十五條、第四十一條第一項前
段，罰金罰鍰提高標準條例第一條前段、第二條，判決如主文。
中      華      民      國    九十三    年      三      月     十八     日
                                        臺灣雲林地方法院刑事第五庭
                                            法  官  侯廷昌
右正本證明與原本無異。
如不服本判決，應於判決送達後十日內向本院提出上訴狀( 應附繕本 )。
                                            書記官  黃秋萍
中      華      民      國    九十三    年      三      月     十八     日
附錄法條：刑法第三百十條第一項、第二項
中華民國刑法第三百一十條
 (誹謗罪)
意圖散布於眾，而指摘或傳述足以毀損他人名譽之事者，為誹謗罪，處一
年以下有期徒刑、拘役或五百元以下罰金。
散布文字、圖畫犯前項之罪者，處二年以下有期徒刑、拘役或一千元以下
罰金。
對於所誹謗之事，能證明其為真實者，不罰。但涉於私德而與公共利益無
關者，不在此限。
附件：被告己○○所發送之電子郵件內容全文（文字、段落均依原文照錄）
我們學校初中部聽說有一ㄍ衣冠禽獸ㄉ老師是教生物ㄉ是姓李的吧他平日是很道貌岸
然ㄉ可是聽說他很變態很色情狂ㄉ
他ㄉ太太姓余年紀大ㄉ不能滿足他ㄉ性慾他除ㄌ花錢去外面開女人外竟然連自己ㄉ準
媳婦都想要吃有好多次企圖想強暴她嚇得那準媳婦忙向李姓老師ㄉ大兒子也就是未來
ㄉ丈夫求助可是這李家都不是人她這未來ㄉ丈夫竟說沒關係爸爸要就給她嚇得這ㄍ準
媳婦破膽連忙逃璃（按：應係「離」之誤）這ㄍ變態家庭
說到李姓老師ㄉ某她姓余本來也是斗六一所國校ㄉ老師因為他們夫妻教子無方大兒子
嗜賭如命喜歡冒充醫生騙財又騙色那ㄍ準媳婦就是這樣被騙ㄉ花ㄌ數百萬銀子在李家
到後來還是被未來ㄉ公公性騷擾落的青春磨蝕錢財俱被侵吞ㄉ命運
李家二兒子吸毒多年監獄進出不停十分有名李家女兒女婿都沒有固定職業依靠李家接
濟過活
李老師在外面聽說和別ㄉ女人又生ㄌ一ㄍ兒子就是不能在家裡報正常戶口ㄉ那種真是
有夠亂ㄉ一家
就是因為太亂ㄌ所以李老師ㄉ太太余老師在國校越混越沒面子就提前退休ㄌ他們那ㄍ
大兒子因為嗜賭好賭博使得原先ㄉ王姓前妻還沒離婚就往外發展交ㄌ別ㄉ男人並懷孕
生ㄌ一ㄍ女孩再把那小孩報入李家戶口認祖歸宗真是一報還一報報得有夠快ㄉ
李老師在本校教課祇是副業搞升學補充教材才是他ㄉ正業他們利用夫妻都是老師ㄉ關
係強迫誘騙學生一定要訂購補充教材違反教育部ㄉ有關規定發違背良心ㄉ財有夠可惡
李家大兒子喜歡賭博是遠近馳名曾經因為積欠賭債太多債主追討無著還追到本校找他
ㄉ爸爸李老師要債並且在校園樹上噴漆寫ㄌ李００一家欠錢不還又倒會這款ㄉ人沒品
又沒德自己不能做好榜樣子女也教不好又變態又下流本校怎能容留這款人為人師表ㄋ
